【裁判字號】    94,訴,2514
【裁判日期】    950329
【裁判案由】    殺人未遂
【裁判全文】
臺灣板橋地方法院刑事判決              94年度訴字第2514號
公  訴  人  臺灣板橋地方法院檢察署檢察官
被      告  丁○○
                    （現於臺灣臺北看守所羈押中）
指定辯護人  本院公設辯護人  乙○○
上列被告因殺人未遂案件，經檢察官提起公訴（九十四年度偵字
第一七三六三號），本院判決如下：
    主  文
丁○○攜帶兇器竊盜未遂，因脫免逮捕，而當場施以脅迫，累犯
，處有期徒刑伍年貳月。扣案具殺傷力之改造手槍壹枝（槍枝管
制編號0000000000）沒收。
    事  實
一、丁○○前因違反麻醉藥品管理條例案件，經本院八十二年度
    少訴字第七十三號判決有期徒刑二年十月、緩刑五年確定，
    復於緩刑期間違反麻醉藥品管理條例及傷害案件，分別經本
    院以八十四年度少訴字第一０一號、八十四年度少易字第十
    號判決有期徒刑二年十月、三月，並經本院八十五年度聲字
    第五九七號裁定應執行有期徒刑三年確定，另與上揭經撤銷
    緩刑之二年十月，合併執行至民國八十六年五月二十七日因
    假釋出監；丁○○再於假釋期間違反麻醉藥品管理條例及偽
    造文書等案件，分別經本院八十六年度重簡字第六三六號、
    八十六年度訴字第二九四七號判決及八十八年度聲字第一四
    九六號裁定應執行有期徒刑一年，合併上揭經撤銷假釋後之
    殘刑二年六月十五日，執行至八十九年十月十七日因假釋出
    監；然於假釋期間又犯施用毒品案件，於觀察勒戒、強制戒
    治處分執行完畢後，自九十一年二月二十二日起接續執行遭
    撤銷假釋之殘刑一年十月六日，於九十二年十二月二十日縮
    刑期滿執行完畢。丁○○再因違反槍砲彈藥刀械管制條例案
    件，經臺灣高等法院九十二年度上訴字第二六二一號判決有
    期徒刑一年二月、併科罰金三萬元，復經最高法院九十二年
    度台上字第六七九九號判決駁回上訴而確定，甫於九十四年
    四月十日縮刑期滿執行完畢（九十四年四月十一日起執行罰
    金易服勞役，至九十四年五月十三日期滿，同年月十四日出
    監），竟不知悔改，於九十四年十月三日凌晨三時許，與綽
    號「阿坤」姓名年籍不詳之成年男子共同騎乘機車，由「阿
    坤」搭載丁○○，行經台北縣三重市○○路○段一五八號前
    ，二人見甲○○將其所有車號Ｕ7-7707號自小客車停放該處
    附近丙○○之麵攤前，因購買宵夜而未取下鑰匙，有機可乘
    ，竟基於意圖為自己不法所有之犯意聯絡，由「阿坤」提供
    具殺傷力仿ＦＮ廠1910型半自動手槍改造手槍一把，及供上
    述手槍用具殺傷力改造子彈二顆（其中一顆已射擊）予丁○○，丁○○則未經許可而無故持有上開槍、彈，並推由丁○○攜帶上開客觀上具有危險性之兇器槍、彈，侵入該自小客
    車內著手竊取該車，「阿坤」則在一旁把風，尚未得手，旋
    為甲○○發現，隨即抓住丁○○之頭髮並將之拖出車外，用
    左手猛打丁○○的頭部眼睛部位（未成傷）而逮捕之，詎丁○○竟為脫免逮捕，取出上開攜帶之槍、彈欲嚇阻甲○○，
    因甲○○學過擒拿術，見丁○○槍由右手拿出來，已經拿到
    他的腹部前方，槍口還朝著左側之際，即用其左手抓住丁○○右手腕上方先下壓之後，用其右手捧住槍的底部，控制了
    槍的方向（丁○○從腰際拔出槍枝槍口與地面呈四十五度角
    時，甲○○的左腳即往前滑步、上左手抓住被告右手上方，
    再以右手捧住槍的底部，彈道因為甲○○側身不可能擊發射
    擊到甲○○），丁○○因槍被甲○○控制住，想嚇走甲○○
    以便脫身，於槍口被甲○○控制住那一瞬間，往地面擊發一
    槍當場施加脅迫行為，惟甲○○不為所動又反扣其右手腕續
    往右外側反扣壓制，丁○○則在地面掙扎，因甲○○將丁○○壓制在地上，手因此磨擦到地面，致甲○○受有手指磨損
    或擦傷及膝挫傷等傷害（傷害部分未據告訴），而強盜未遂
    ，而「阿坤」見狀，即逃逸無蹤。嗣由丙○○上前協助甲○○逮捕丁○○，報警查獲，並扣得上開改造手槍一枝及土造
    子彈、彈殼各一顆。
二、案經台北縣政府警察局三重分局報告報請臺灣板橋地方法院
    檢察署檢察官偵查起訴。
    理  由
一、上開事實，訊據被告丁○○坦承不諱，並據證人即告訴人甲○○、在場目擊證人丙○○證述綦詳，所證情節均相符一致
    ，復有告訴人甲○○就醫診斷證明書一份存卷可按，現場及
    扣案槍彈照片附卷可稽，且本件警方所查扣之上開改造槍枝
    及子彈，經送請經內政部警政署刑事警察局鑑驗結果，其中
    送鑑改造八厘米手槍壹枝（槍枝管制編號0000000000），認
    係由仿FN廠1910型半自動手槍製造之槍枝換裝土造金屬槍管
    而成之改造手槍，機械性能良好，可擊發同案送鑑子彈，認
    具殺傷力。送鑑改造子彈壹顆，認係土造子彈 (具直徑約
    7.8 MM金屬彈頭)， 經實際試射，可擊發，認具殺傷力之情
    ，有內政部警政署刑事警察局刑鑑字第0940156012號槍彈鑑
    定書在卷足憑，堪認被告上開自白確與事實相符。綜上所述
    ，本件事證已臻明確，被告犯行洵堪認定，應予依法論科。
二、按槍枝、子彈客觀上顯具有危險性，足以殺傷人之生命、身
    體，自為兇器，洵無疑義。次按，最高法院業以八十八年臺
    上字第二一八三號判決明確揭櫫：刑法第三百二十九條之準
    強盜罪以竊盜或搶奪，因防護贓物、脫免逮捕或湮滅罪證而
    當場施強暴脅迫為要件，是行為人主、客觀上須以實施強暴
    脅迫為手段，以達防護贓物、脫免逮捕或湮滅罪證之目的，
    始屬相當等語翔實。且刑法第三百二十九條之以強盜論，即
    以強盜罪相當條文處罰之意，並非專以第三百二十八條第一
    項之強盜論，故第三百三十條所謂犯強盜罪，不僅指自始犯
    強盜罪者而言，即依第三百二十九條以強盜論者，亦包括之
    ，如此項準強盜有第三百二十一條第一項各款情形之一，自
    應依第三百三十條論處，亦經最高法院著有四十二年臺上字
    第五二三號、四十八年臺上字第八七八號判例及最高法院八
    十七年臺上字第三○四○號判決意旨可資參照，合先敘明。
三、被告持客觀上足以對人之身體、生命構成威脅及危害之具殺
    傷力兇器槍枝及子彈著手行竊上開汽車時，因遭車主發覺而
    圖求脫免逮捕，竟當場持槍恫嚇告訴人施以脅迫行為，核其
    所為係犯槍砲彈藥刀械管制條例案第八條第四項之未經許可
    持有可發射子彈具有殺傷力之改造槍枝罪及同條例第十二條
    第四項之未經許可持有子彈罪；及刑法第三百二十九條所規
    定之以強盜論罪。又其所為前開犯行復該當刑法第三百二十
    一條第一項第三款攜帶兇器竊盜情形，揆諸首揭判例及判決
    意旨，其所為應係犯刑法第三百三十條第一項之加重強盜罪
    ，起訴書漏未論及此，已經公訴人當庭補充更正，合先敘明
    。再刑法第三百二十九條之準強盜罪，固規定「以強盜論」
    ，即應依強盜罪相關法條論處罪刑之義。惟準強盜罪，應論
    以（加重）強盜未遂或（加重）強盜既遂，係以行為人原竊
    盜或搶奪行為是否既遂為準，若原竊盜或搶奪行為未遂，即
    應以強盜未遂論。司法院（八三）廳刑一字第○二○四六號
    函示明確。職是之故，被告雖已著手竊盜行為之實施，然尚
    未生竊得財物之結果，應論以刑法第三百三十條第二項、第
    一項加重強盜未遂罪，並依刑法第二十六條前段之規定，按
    既遂犯之刑度減輕其刑。又其以一持有槍枝、子彈行為而觸
    犯上開槍砲彈藥刀械管制條例第八條第四項之未經許可持有
    可發射子彈具有殺傷力之改造槍枝罪及同條例第十二條第四
    項之未經許可持有子彈罪二罪名，為想像上競合犯，應依刑
    法第五十五條前段規定，從一重之未經許可持有可發射子彈
    具有殺傷力之改造槍枝罪處斷。被告所犯上開未經許可持有
    可發射子彈具有殺傷力之改造槍枝罪及加重強盜未遂罪二罪
    間，有方法結果之關係，應從一重加重強盜未遂罪處斷。又
    被告固與綽號「阿坤」之成年男子就加重竊盜罪間有犯意連
    絡及行為分擔，惟被告為脫免逮捕施脅迫行為之時，綽號「
    阿坤」之男子並未上前協助，尚且自行逃逸，是綽號「阿坤
    」之男子對被告起意為脫免逮捕所施之脅迫行為尚難認有犯
    意之連絡，是就準加重強盜未遂罪部分，自難論為共同正犯
    ，併此說明。查被告前因違反麻醉藥品管理條例案件，經本
    院八十二年度少訴字第七十三號判決有期徒刑二年十月、緩
    刑五年確定，復於緩刑期間違反麻醉藥品管理條例及傷害案
    件，分別經本院以八十四年度少訴字第一０一號、八十四年
    度少易字第十號判決有期徒刑二年十月、三月，並經本院八
    十五年度聲字第五九七號裁定應執行有期徒刑三年確定，另
    與上揭經撤銷緩刑之二年十月，合併執行至民國八十六年五
    月二十七日因假釋出監；丁○○再於假釋期間違反麻醉藥品
    管理條例及偽造文書等案件，分別經本院八十六年度重簡字
    第六三六號、八十六年度訴字第二九四七號判決及八十八年
    度聲字第一四九六號裁定應執行有期徒刑一年，合併上揭經
    撤銷假釋後之殘刑二年六月十五日，執行至八十九年十月十
    七日因假釋出監；然於假釋期間又犯施用毒品案件，於觀察
    勒戒、強制戒治處分執行完畢後，自九十一年二月二十二日
    起接續執行遭撤銷假釋之殘刑一年十月六日，於九十二年十
    二月二十日縮刑期滿執行完畢。丁○○再因違反槍砲彈藥刀
    械管制條例案件，經臺灣高等法院九十二年度上訴字第二六
    二一號判決有期徒刑一年二月、併科罰金三萬元，復經最高
    法院九十二年度台上字第六七九九號判決駁回上訴而確定，
    甫於九十四年四月十日縮刑期滿執行完畢（九十四年四月十
    一日起執行罰金易服勞役，至九十四年五月十三日期滿，同
    年月十四日出監）之事實，有台灣高等法院被告前案紀錄表
    附卷可按，其於五年內再犯上開有期徒刑以上之罪，為累犯
    ，應依刑法第四十七條之規定加重其刑。並先加後減之。爰
    審酌槍枝、彈藥之非法、持有及流通等，危害人身安全及社
    會秩序至鉅，而為國法懸為厲禁，並經各類教育及傳媒宣導
    週知歷數十年，被告應無不知之理，詎猶未經許可持有槍枝
    、子彈，並於竊盜時攜帶身上，造成危害加劇，欠缺守法觀
    念，甚為可訾，應予非難，兼衡被告持有槍枝之數量，及其
    素行、犯罪動機、目的、手段、犯罪後態度尚佳等一切情狀
    ，公訴人論告時雖就被告犯行求處有期徒刑十二年，惟公訴
    人認被告朝告訴人腹部射擊，另涉犯殺人罪，顯有誤認，此
    詳後述，本院審酌上情認以為量處如主文所示之刑以為允宜
    並足資懲儆。
四、扣案之送鑑改造八厘米手槍壹枝（槍枝管制編號0000000000
    ）依現狀均仍具有殺傷力，而屬違禁物等節，已詳如上述，
    爰依刑法第三十八條第一項第一款規定宣告沒收；又扣案經
    取樣試射之土造子彈一顆，依現狀已不具有殺傷力而非違禁
    物，彈殼一顆非被告所有，均爰不為沒收之諭知。
五、公訴意旨另以：被告丁○○明知腹腔為人體重要部位，為能
    脫逃，竟自其腰間取出上開槍彈，朝甲○○腹部射擊，而著
    手殺害甲○○，所幸甲○○及時制止之，始未中彈而未遂，
    而「阿坤」見狀，即逃逸無蹤。因認被告另涉犯刑法第二百
    七十一條第二項、第一項之殺人未遂罪，並與阿坤有犯意聯
    絡及行為分擔為共同正犯云云。按犯罪事實應依證據認定之
    ，無證據不得認定其犯罪事實；不能證明被告犯罪者，應諭
    知無罪之判決，刑事訴訟法第一百五十四條第二項、第三百
    零一條第一項分別定有明文。公訴人認被告涉犯上開殺人未
    遂罪嫌，無非以被告警詢供述：朝告訴人之腹部擊發一槍等
    語，告訴人、證人丙○○警詢、偵訊均證述：被告朝其腹部
    射一槍，復多次扣扳機等語，及被告若非有射擊之真意，何
    以多次扣扳機，倘被告無殺人之犯意何須掏出槍枝，而擊發
    時槍枝由被告所握而且由告訴人腹部附近高度由右至左揮掃
    之途徑，告訴人適時奪槍其身體始未遭射擊，且被告槍枝已
    上膛並為脫免逮捕之強暴使用，其後復擊發一槍，且多次扣
    扳機，辯稱無殺人犯意焉能置信為其主要論據。惟訊之被告
    堅決否認上開殺人未遂犯行，辯稱：我沒有瞄準他，我也沒
    有繼續扣板機等語。經查：（一）被告固曾於警詢時供承：
    朝告訴人之腹部擊發一槍等語，惟其於檢察官偵查隨即改稱
    ：是槍枝走火等語。於本院審理時則稱：是為想嚇走告訴人
    才擊發手槍，沒有朝告訴人之腹部射擊等語。則被告警詢自
    白是否屬實即非無疑。（二）再查，證人甲○○於本院審理
    時證稱：被告原先不知道我在車外，他一進車內我就用右手
    抓住他的頭髮把他拖出來，用左手猛打他眼睛，這時他有所
    動作，就想要把槍拿出來。我就雙手抓住他拿槍的手，反扣
    他的右手掌，把他摔在地上，麵攤老闆就出來，我們順勢就
    搶他的槍，被告槍由右手拿出來，已經拿到他的腹部前方，
    槍口還朝著左側，還沒有對準我，我就用我的左手抓住被告
    右手腕上方先下壓之後，用我的右手捧住槍的底部，那一瞬
    間槍就擊發了，後我反扣他的右手腕往右外側反扣，被告從
    腰際拔出槍枝槍口與地面呈四五度角時，我的左腳往前滑步
    、上左手抓住被告右手上方，再以右手捧住槍的底部，並控
    制槍之方向，彈道是因為我側身不可能擊發射擊到我的，且
    被告拿槍時就被我控制住，有無要瞄準我，我也不清楚等語
    綦詳。證人甲○○固曾於警詢、偵訊時作證，惟其於本院更
    為審判上之陳述，而於本院之證述復經交互詰問法院可就其
    直接供述以增加其內容之了解，從其陳述之態度、表情與舉
    動之變化，確認其證言之可信性，是自以其於本院所證足採
    ，況告訴人自始均指證被告犯罪歷歷，猶不可能有何迴護被
    告之情亦明，顯見被告舉槍出來到擊發，槍口均未對到告訴
    人之腹部，洵屬無疑，是益見被告警詢中所供朝告訴人腹部
    射擊等語顯與事實不符，至為明確。（三）證人丙○○於本
    院審理時證稱：我在三重市中正堂那邊賣麵食，從晚上十點
    到清晨四點多。去年賣麵時間有發生刑事案件在麵攤附近就
    只有被告搶的這件。十月七日大約時間凌晨大概是二點到三
    點左右，被搶車的人跟我買麵，我女兒在炒麵，而被害人正
    跟我女兒講話，車沒有熄火鑰匙還在車子裡面，有兩個人騎
    機車相搭載，坐後座的被告跑到車主車內，車主看到去拉他
    ，拉出來之後車主要壓制被告，我幫忙壓制被告，被告手持
    一把槍對著車主開一槍，我聽到一聲槍響，我跟車主把被告
    壓住，我叫車主把槍搶拿起來，後來車主要把槍拿起來，後
    來警察就來了。槍是從哪邊拿出來的，我沒看到，只看到他
    槍拿到手上。我只知道阿弟仔車主跟他搶槍就開出去了。看
    到被告與他的槍被搶起來之際，被告開了一槍車主應該手有
    受傷。我只看見一直搶槍的過程，被告一直沒有放手，我只
    看見開一槍，沒有一直在開。我是位在被害人後方，扣了四
    、五次板機.. 這 部分我沒有看到。我只聽到砰.. 擊 發一
    聲的聲音，有火花。其他就沒有聽到。車主把被告從車內拉
    出來的時候被告手上就拿著槍，槍就擊發了，被害人是否有
    抓住被告的槍我就不知道了。被告開槍後，有無繼續扣板機
    ，我沒有注意等語歷歷在卷。證人丙○○固曾於偵訊時作證
    稱：被告擊發一次後還扣了幾次扳機等語，惟其於本院更為
    如上之陳述，而於本院之證述復經交互詰問法院可就其直接
    供述以增加其內容之了解，從其陳述之態度、表情與舉動之
    變化，確認其證言之可信性，是自以其於本院所證足採，是
    證人丙○○此部分所證即與證人甲○○所證齟齬，則被告是
    否於擊發一槍後有繼續扣扳機即非無疑。（四）再查，上開
    槍枝係半自動手槍，該槍因卡彈無法退彈殼，所以才無法再
    扣板機，但是如果是正常擊發的話他是可以連續擊發，將扣
    案彈殼放回槍管抵住卡彈情形，扳機按壓仍然可以發出聲音
    ，但是無法擊發之情，亦據本院勘驗明確，復有勘驗筆錄一
    份在卷足稽，是依扣案槍枝、子彈亦無法判斷被告擊發一槍
    後是否有繼續扣扳機，亦無疑義。（五）本件被告欲偷竊進
    入告訴人之車內隨即被發現，即被告訴人拖出出外猛打，而
    當時告訴人是一手捉住被告之頭髮，一手打被告，被告之雙
    手並未被控制，而看到槍時手已經舉起來，告訴人有無看到
    槍我不知道，但是我喊了一聲提醒告訴人說有槍等情，亦據
    證人丙○○證述明確，且被告之槍枝已上膛既隨時可擊發，
    益見被告在被告訴人拖打之時，其雙手並未被控制住，應有
    機會直接舉槍射擊告訴人復無疑義，惟被告並未於該時持槍
    對準告訴人擊發，反而是在槍枝被告訴人控制住，槍口朝地
    面時擊發，益徵被告於本院所辯舉槍枝擊發要嚇告訴人之語
    足採。公訴人認被告另涉犯殺人未遂罪嫌所本之前開證據，
    在經驗科學及論理法則上尚有對被告有利之存疑，此外復查
    無其他積極證據，或其他客觀之方法足排除此項合理之可疑
    ，揆諸首開說明，本應就此部分為被告無罪之諭知，惟公訴
    人認此部份與上開有罪之部分，具有方法結果之牽連關係，
    為裁判上之一罪，是本院自不另為無罪之諭知，附此敘明。
據上論斷，應依刑事訴訟法第二百九十九條第一項前段，槍砲彈
藥刀械管制條例第八條第四項、第十二條第四項，刑法第十一條
前段、第三百二十九條、第三百三十條第一項、第二項、第二十
六條前段、第五十五條、第四十七條、第三十八條第一項第一款
，判決如主文。
本案經檢察官葉志飛到庭執行職務
中    華    民    國    95    年    3     月    29    日
          刑事第二庭審判長法  官  李 釱 任
                          法  官  劉 安 榕
                          法  官  徐 子 涵
上列正本證明與原本無異。
如不服本判決，應於判決送達後十日內向本院提出上訴狀。
                          書記官  彭 麗 紅
中    華    民    國    95    年    3     月    30    日
附錄本案所犯法條全文
槍砲彈藥刀械管制條例第8條
未經許可，製造、販賣或運輸鋼筆槍、瓦斯槍、麻醉槍、獵槍、
空氣槍或第4 條第1 項第1 款所定其他可發射金屬或子彈具有殺
傷力之各式槍砲者，處無期徒刑或5 年以上有期徒刑，併科新臺
幣千萬元以下罰金。未經許可，轉讓、出租或出借前項所列槍枝
，處5 年以上有期徒刑，併科新臺幣1 千萬元以下罰金。
意圖供自己或他人犯罪之用，而犯前二項之罪者，處無期徒刑7
年以上有期徒刑，併科新臺幣1 千萬元以下罰金。
未經許可，持有、寄藏或意圖販賣而陳列第1項所列槍枝者，處
年以上10年以下有期徒刑，併科新臺幣700萬元以下罰金。
第 1 項至第 3 項之未遂犯罰之。
槍砲彈藥刀械管制條例第12條
未經許可，製造、販賣或運輸子彈者，處1 年以上7 年以下有期
刑，併科新台幣500 萬元以下罰金。
未經許可，轉讓、出租或出借子彈者，處6 月以上5 年以下有期
刑，併科新台幣300 萬元以下罰金。
意圖供自己或他人犯罪之用，而犯前二項之罪者，處3 年以上年
以下有期徒刑，併科新台幣700 萬元以下罰金。
未經許可，持有、寄藏或意圖販賣而陳列子彈者，處5 年以下有
期徒刑，併科新台幣300 萬元以下罰金。
第 1 項至第 3 項之未遂犯罰之。
刑法第329條  (準強盜罪)
竊盜或搶奪，因防護贓物、脫免逮捕或湮滅罪證，而當場施以
暴脅迫者，以強盜論。


司法院資訊處製作；財團法人民間司法改革基金會備份。
